臺灣臺北地方法院刑事判決　　　　　　　八十九年度訴字第一三四五號
　　公　訴　人　臺灣臺北地方法院檢察署檢察官
　　被　　　告　丙○○
右列被告因偽造文書等案件，經檢察官提起公訴（八十九年度偵字第四五六三號），
本院判決如左：
    主      文
丙○○無罪。
    理      由
一、公訴意旨略以：甲○○（通緝中，到案後另結）與丙○○共同基於意圖為自己不
    法所有之概括犯意聯絡，甲○○自民國八十八年間起，租賃台北市○○區○○路
    一段八之一號二樓「龍華大廈」該址居住，於八十九年二月十五日在龍華大廈之
    管理處，見台北市○○區○○路一段十之一號三樓該址即同棟大樓住戶乙○○所
    有之富邦銀行、卡號四五七九．五七０七．００一三．八二０四號登記來文待領
    ，詎甲○○即在龍華大廈來文登記簿上偽簽「乙○○」之署押後，據以冒領該張
    信用卡，得手後復在該信用卡上偽造「乙○○」之署押於該信用卡之「簽名欄」
    ；甲○○於取得該張信用卡，即與丙○○連續於附表所示之時間，持前揭信用卡
    前往如附表所示之地點、盜刷如附表所示之金額，並由甲○○於刷卡消費單據上
    連續偽簽「乙○○」之署押，再將偽簽「乙○○」署押之消費單據，交付如附表
    所示之商店，致該等商店陷於錯誤，而允予消費，足生損害於乙○○。案經乙○○告訴暨台北市政府警察局萬華分局報請偵辦，被告甲○○、丙○○共同犯有刑
    法詐欺取財、行使偽造私文書、偽造署押等罪等語。
二、公訴人以被告丙○○犯有右揭犯行，無非以(一)告訴人乙○○之本件信用卡確有遭
    人以偽造之「乙○○」之署押冒領之事實。(二)又被告甲○○原賃屋居住於告訴人
    所居住同棟大樓之台北市○○區○○路一段八之一號二樓該址一節，已據被告甲○○供明在卷，且經本檢察官當庭命被告甲○○書寫筆跡與「龍華大廈來文具領
    簽收簿」、信用卡簽名欄、刷卡消費單據等其上之簽名互相核對以觀，其上之運
    筆形勢、筆畫、字跡亦屬相符，堪認該信用卡應係被告甲○○盜領後，再持往盜
    刷甚明；(三)證人丁○○供稱：「是於八十九年二月二十二日二十時左右在台北市
    ○○街街昆明街口，我拾獲的，我拾獲的時候是一個ＧＵＣＣＩ之名片夾內放有
    該張乙○○之富邦信用卡，當時我將該名片夾及信用卡交給丙○○，而後我就不
    知道為何乙○○之信用卡為何會在甲○○身上」、「我從地上拾起後打開一看是
    信用卡，我就問于男和林女是否他們掉的，他們沒有回答，丙○○就將該ＧＵＣ
    ＣＩ名片夾及信用卡拿走」等語，即證人即現場查獲之警員林子晉具結證稱：名
    片夾是在丙○○身上找到的，其上有乙○○名字、身分證字號，信用卡是在甲○○右後口袋找到的，當初伊請甲○○將所有東西拿出來時，甲○○僅有那張信用
    卡沒有拿出來，當時那張信用卡已經有簽名了等語，益足徵系爭之該信用卡應原
    係置放於名片夾之中，而為被告二人所持有，其後因故掉落地上由本案同案被告
    丁○○所拾獲，再轉交與被告二人收執各情無訛，此亦有信用卡一張及名片夾一
    只扣案可稽；(四)再被告甲○○於盜刷前開信用卡以購物之消費處所，有二者係購
    買女裝用品，此復有前揭刷卡消費單據影本四紙存卷可參，再參以經本檢察官指
    揮台北市政府警察局萬華分局派員前往查證結果，被告二人確曾前往謝瑞麟珠寶
    公司消費等情，並有查訪摘要報告一紙在卷可資佐證，被告二人犯行明確等為其
    論據。
三、訊據被告丙○○否認右揭犯行，辯稱：案發當天我男朋友甲○○約我到西門町吃
    飯，飯後甲○○給我一個名片夾，說是撿到的，我看到那名片夾蠻漂亮的，我沒
    打開來看，就順手放進我的皮包裡，到警局時才知道裹面有信用卡及名片夾裹面
    貼有乙○○的名字，該信用卡被盜刷那天，我沒和甲○○在一起，不知刷卡情形
    云云，雖與其於八十九年二月二十三日四時五十分警訊中所供不符，惟其於警訊
    及偵查中均否認有公訴人所指之犯行。又被告甲○○傳拘未到（現本院通緝中）
    ，證人丁○○於警訊中供稱：伊拾獲本案之名片夾後交給被告丙○○云云，顯與
    被告丙○○所供不符，且其於偵查中（見八十九年二月二十三日偵查訊問筆錄）
    翻異前供，理由為遭受警察刑求，公訴人立即勘驗丁○○身體，查無被刑求之痕
    ，丁○○並無法指出那位警察向他刑求，而其另次警訊中則供稱：甲○○原先
    供稱扣案之黑色皮包是他的，但當警察發現皮包內有大麻，他就否認，我當時只
    好承認是我的云云，足見其未為誠實之陳述，所供可信度低，無再傳訊之價值，
    微論其之前其所供是否屬實不明，縱依丁○○於警訊中所供，亦僅能證明丙○○
    將該名片夾收下之事實，然尚未能證明丙○○如何與甲○○共犯公訴人所指之犯
    行，蓋以依卷內之事證，並無任何證據足以證明公訴人所指甲○○冒領乙○○之
    信用卡及盜刷該信用卡之過程，被告丙○○如何明知與甲○○共犯，或甲○○盜
    刷本件信用卡購物時被告丙○○在場，如何認定被告丙○○有何犯行，亦不能以
    甲○○所盜刷購買之物品中有女用物品，即推論被告丙○○知情，進而推論被告
    丙○○與甲○○共犯，因可能甲○○日後要送給不在場之被告丙○○或其他女人
    。尤以盜刷之簽帳單及本件名片夾內貼紙上偽造「乙○○」之簽名，其中「綜」
    字之筆與甲○○於警訊中簽名之「震」字筆法均極為神似（特徵為方筆），而
    甲○○嗣後於偵查中公訴人命其書寫「乙○○」等字時，其簽名中「震」字則顯
    為不同（特徵為圓筆），有故意作假。而被告丙○○於九十年五月七日本院命其
    書寫相關筆，一年二月之後，再命其書寫相關筆，經核二者筆法相同，顯無
    造假，且與本件名片夾貼紙上阿拉伯數字之筆與扣案電話簿上之阿拉伯數字之
    筆不同，足見本件扣案之相關證物上均無被告丙○○之筆。
四、綜上所述，本件實乏被告丙○○涉案之證據，證人丁○○之證詞可信度低，且依
    其證詞充其量僅能證明被告丙○○當時曾收下該名片夾，至於基於何種原因而收
    下該名片夾，原因不一而足（如以侵占遺失物之犯意收下，或以價值不高，並不
    在意，隨手收下，或明知為贓物而收下，但未必參與本案），自不能僅以當時被
    告丙○○為甲○○之女友，及縱認甲○○所盜刷之物有女用品，即據以推測被告
    丙○○與甲○○共犯公訴人所指之犯行。
五、按犯罪事實，應依證據認定之，無證據
    不得推定其犯罪事實。又不能證明被告犯罪者，應諭知無罪之判決，刑事訴訟法
    第一百五十四條、第三百零一條第一項分別定有明文。本件既無被告丙○○犯本
    件之罪之事證，本院自應依上開法條規定，諭知被告無罪。
據上論斷，應依刑事訴訟法第三百零一條第一項，判決如主文。
本案經檢察官侯少卿到庭執行職務
中      華      民      國      九十一      年     八     月   二十八   日
                                      臺灣臺北地方法院刑事第五庭
                                          法  官  劉  亭  柏
右正本證明與原本無異。
如不服本判決，應於判決送達後十日內，向本院提出上訴狀。
                                          書記官  羅  欣  宜
中      華      民      國      九十一      年     九     月     二     日
